【裁判字號】    98,桃簡,1154
【裁判日期】    981009
【裁判案由】    返還無權佔有土地
【裁判全文】
臺灣桃園地方法院民事簡易判決        98年度桃簡字第1154號
原      告  丁○○
            戊○○
共      同
訴訟代理人  乙○○
被      告  甲○○
訴訟代理人  丙○○
上列當事人間請求返還無權占有土地事件，本院於民國98年9 月
25日言詞辯論終結，判決如下：
    主      文
被告應將坐落桃園縣大溪鎮○○○段四六之五、四六之二五地號
土地上如附圖編號Ａ（面積18平方公尺）、編號Ｂ（面積22平方
公尺）、編號Ｃ（面積51平方公尺）所示之地上物拆除，並將土
地返還與原告丁○○及其他共有人全體。
被告應將坐落桃園縣大溪鎮○○○段四六之一地號土地上如附圖
編號Ｅ（面積9 平方公尺）所示之地上物拆除，並將土地返還與
原告戊○○及其他共有人全體。
被告應自民國九十八年十月一日起至返還第一項所示土地之日止
，按月給付原告丁○○新台幣壹佰貳拾伍元。
被告應自民國九十八年十一月一日起至返還第二項所示土地之日
止，按月給付原告戊○○新台幣貳元。
訴訟費用由被告丁○○負擔百分之九十八，餘由被告戊○○負擔
。
本判決第一項得假執行。但被告得以新台幣拾貳萬柒仟陸佰元
為原告丁○○供擔保後，免為假執行。
本判決第二項得假執行。但被告得以新台幣伍仟肆佰玖拾元為原
告戊○○供擔保後，免為假執行。
本判決第三項、第四項得假執行。但於每期清償期屆至時，被告
得分別以新台幣伍拾元、壹元為原告丁○○、戊○○供擔保後，
免為假執行。
    事實及理由
壹、程序方面：
    按訴狀送達後，原告不得將原訴變更或追加他訴，但被告同
    意、擴張或減縮應受判決事項之聲明者，不在此限，民事訴
    訟法第255 條第1 項第1 款、第3 款定有明文。本件起訴狀
    所載原告原僅有丁○○1 人，其於起訴狀請求：(一)被告應將
    坐落桃園縣大溪鎮○○○段46-5、46-25 地號土地上，門牌
    號碼為桃園縣大溪鎮○○路○ 段163 號建物拆除騰空後，將
    上開土地返還予全體共有人；(二)被告應支付相當於租金之不
    當得利予原告丁○○。嗣原告於民國98年9 月24日具狀追加
    同段46-1地號土地所有權人戊○○為原告，並變更聲明為：
    (一)被告應將坐落桃園縣大溪鎮○○○段46-5地號土地上位置
    如圖示A 面積18平方公尺之已坍方磚造建物拆除騰空，將上
    開土地返還予原告丁○○及共有人全體。(二)被告應將坐落桃
    園縣大溪鎮○○○段46-5地號土地上位置如圖示B 所示面積
    22平方公尺、同段46-25 地號土地上位置如圖示C 面積51平
    方公尺、同段46-1地號土地上位置如圖示E 面積9 平方公尺
    之新建鋼架建物拆除騰空後，將上開46-5、46-25地號土地
    返還予原告丁○○及共有人全體，暨將上開46-1地號土地返
    還予原告戊○○及共有人全體。(三)被告應自98年10月1 日起
    至返還上開土地之日止，按月分別給付新台幣（下同）250
    元予原告丁○○及給付4 元予原告戊○○。復於98年9 月25
    日言詞辯論期日以言詞減縮聲明第3 項為被告應自98年10月
    1 日起至返還上開土地之日止，按月分別給付125 元予原告
    丁○○及給付2 元予原告戊○○。經查，被告當庭表明同意
    追加戊○○為原告，又原告所為之訴之變更，核屬擴張或減
    縮應受判決事項之聲明，揆諸上開說明，原告所為訴之變更
    及追加應予准許，合先敘明。
貳、實體方面：
一、原告主張：
  (一)坐落桃園縣大溪鎮○○○段46-5、46-25 地號土地為原告丁
    ○○及訴外人林子畏、楊仁杰共有，另同段4-之1 地號土地
    為原告戊○○與訴外人楊盛泉、楊仁杰共有，詎被告無權占
    用上開土地如附圖編號A （面積18平方公尺）、編號B （面
    積22平方公尺），編號C （面積51平方公尺）及編號E （面
    積9 平方公尺）所示土地。為此，原告爰依民法第767 條規
    定請求被告拆除地上物，並將土地返還予原告及全體共有人
    。
  (二)被告無權占有系爭土地，獲有相當租金之利益，致原告受有
    損害，原告自得依民法第179 條前段之規定請求被告給付相
    當租金之損害金。查系爭土地風景秀麗，距大溪鎮上車程約
    15分鐘，往石門水庫收費站僅幾分鐘路程，且康莊路5 段往
    石門水庫方向商店住家林立，門牌編列至700 多號，為該地
    區商業最繁榮之處，每逢假日人潮更盛，故應以上開土地申
    報地價5 ％計算不當得利，是被告應按月給付原告丁○○新
    台幣125 元（576 ×91×5%12×4/7 ＝125 ）；被告應按
    月給付原告戊○○2 元（96×9 ×5%12×4/7 ＝2 ）。
  (三)並聲明：
    1.被告應將坐落桃園縣大溪鎮○○○段46-5地號土地上如附
      圖所示A 部分，面積18平方公尺之已坍方磚造建物拆除騰
      空，將上開土地返還予原告丁○○及共有人全體。
    2.被告應將坐落桃園縣大溪鎮○○○段46-5地號土地上如附
      圖所示B 部分，面積22平方公尺、同段46-25 地號土地上
      如附圖所示C 部分，面積51平方公尺、同段46-1地號土地
      上如附圖所示E 部分，面積9 平方公尺之新建鋼架建物拆
      除騰空後，將上開46-5、46-25 地號土地返還予原告丁○
      ○及共有人全體，暨將上開46-1地號土地返還予原告戊○
      ○及共有人全體。
    3.被告應自98年10月1 日起至返還上開土地之日止，按月分
      別給付125 元予原告丁○○及給付2 元予原告戊○○。
    4.原告願供擔保，請准宣告假執行。
二、被告則以：
  (一)伊對無權占有原告所有之系爭土地無意見，惟被告先祖於日
    據時代時起即居住在此，世代流傳至被告，均從未搬離，希
    望原告能將系爭土地出租予被告；又系爭土地是土石流區，
    且係偏僻、不方便的地方，故應以申報地價5%計算不當得利
    。
  (二)並聲明：
    1.原告之訴駁回。
    2.如受不利益之判決，願供擔保請准宣告免為假執行。
三、法院之判斷：
  (一)經查，坐落桃園縣大溪鎮○○○段46-5地號、46-25 地號土
    地為原告丁○○與訴外人林子畏、楊仁杰共有，應有部分分
    別為7 分之4 、7 分之1 、7 分之2 ，另同段46-1地號土地
    為原告戊○○與訴外人楊盛泉、楊仁杰共有，應有部分分別
    為7 分之4 、7 分之1 、7 分之2 ，而被告無權占用系爭土
    地如附圖編號A 、B 、C 、E 所示部分搭蓋建物，面積分別
    為18、22、51、9 平方公尺等情，為兩造所不爭執，並有土
    地登記謄本及桃園縣大溪政事務所繪製之土地複丈成果圖在
    卷可按，原告此部分之主張，堪信為真實。
  (二)按所有人對於無權占有或侵奪其所有物者，得請求返還之，
    對於妨害其所有權者，得請求除去之，民法第767 條前段及
    中段定有明文。再按各共有人對於第三人，得就共有物之全
    部，為本於所有權之請求，民法第821 條前段亦有明文。被
    告所有如附圖編號A 、B 、C 、E 所示之地上物，無權占用
    原告所有之土地，顯已妨害原告所有權之行使，從而，原告
    本於所有人之地位，請求被告將如附圖所示A 、B 、C 、E
    部分之地上物拆除並將所占用之土地返還原告及其他共有人
    全體，為有理由，應予准許。
  (三)按無法律上之原因而受利益，致他人受損害者，應返還其利
    益，民法第179 條前段定有明文。又無權占有他人土地，可
    能獲得相當於租金之利益，為社會通常之觀念，最高法院著
    有61年台上字第1695號判例可資參照。被告占用系爭土地，
    受有使用系爭土地之利益，致原告受有損害，原告自得請求
    被告償還相當於租金之損害，且城市地方房屋之租金，以不
    超過土地及其建築物申報價額年息百分之10為限，土地法第
    97條第1 項定有明文。再上開不當得利請求權係屬可分之債
    權，由共有債權人共同分享，依司法院院字第1950號解釋，
    共有人可按其應有部分直接請求債務人為一部之給付。是以
    ，原告主張被告應自98年10月1 日起至返還上開土地之日止
    ，按月給付原告相當於租金額之不當得利乙節，應屬可採。
    查系爭土地位於桃園縣大溪鎮通往石門水庫之路上，附近有
    些大溪名產專賣店，商業繁榮及交通便利性尚可，此有原告
    提出之地圖、現場照片等為證，本院審酌系爭房地附近之繁
    榮程度及兩造均同意依申報地價百分之5 計算不當得利等情
    ，認為被告無權占有系爭土地所受相當於租金之利益，應以
    該土地申報價額年息百分之5 為計算標準，是被告應按月給
    付原告丁○○及戊○○之不當得利金額應分別為125 元【（
    18+22+51）*576*5％*4/712＝125 （元以下四捨五入）】
    及2 元【96*9*5％*4/712＝2 】。
  (四)從而，原告依民法767 條之規定，請求1.被告將如附圖編號
    A （面積18平方公尺）、編號B （面積22平方公尺）、編號
    C （面積51平方公尺）之地上物拆除，並將其無權占用之上
    開土地返還原告丁○○及全體共有人，及自民國98年10 月1
    日起至返還土地之日止，按月給付原告丁○○125 元；2.被
    告將如附圖所示E 部分（面積9 平方公尺）之地上物拆除，
    並將其無權占用之上開土地返還原告戊○○及全體共有人，
    及自98年10月1 日起至返還土地之日止，按月給付原告戊○
    ○2 元，為有理由，應予准許。
四、本件係就民事訴訟法第427 條第1 項訴訟適用簡易程序所為
    被告敗訴之判決，依民事訴訟法第389 條第1 項第3 款，應
    依職權宣告假執行，原告此部分假執行之聲請，僅係促使法
    院職權發動，毋庸另為准駁之表示。另被告陳明願供擔保，
    請准宣告免為假執行，經核並無不合，爰酌定相當金額准許
    之。
五、據上論結，本件原告之訴為有理由，依民事訴訟法第78條、
    第85條第1 項但書、第389 條第1 項第3 款、第392 條第2
    項，判決如主文。
中    華    民    國    98    年    10    月    9     日
                  民事第二庭    法  官  劉佩宜
以上正本係照原本作成
如對本判決上訴，須於判決送達後20日內向本院提出上訴狀
中    華    民    國    98    年    10    月    9     日
                                書記官  賴柏仲


司法院資訊處製作；財團法人民間司法改革基金會備份。
